臺灣高雄地方法院民事判決
                                       110年度簡字第11號
原      告  甲○○（真實姓名及住居所均詳卷）
    兼
法定代理人  黃芊華    （住居所詳卷）
共      同
訴訟代理人  李倬銘律師
被      告  林金台  

訴訟代理人  吳育賢  
上列當事人間請求侵權行為損害賠償事件，本院於民國111年3月
21日言詞辯論終結，判決如下：
    主      文
被告應給付原告甲○○新臺幣捌萬肆仟肆佰肆拾伍元，及自民國一
○八年三月二十四日起至清償日止，按週年利率百分之五計算之
利息。
被告應給付原告甲○○新臺幣肆萬肆仟肆佰捌拾伍元，及自民國一
○八年十一月五日起至清償日止，按週年利率百分之五計算之利
息。
原告其餘之訴駁回。
訴訟費用由被告負擔百分之四，餘由原告負擔。
本判決第一項、第二項得假執行。
原告其餘假執行之聲請駁回。
    事實及理由
壹、程序方面：按本於道路交通事故有所請求而涉訟者，不論其
    標的金額一律適用簡易程序，民國109年12月30日三讀通過
    修正之民事訴訟法第427條第2項第11款定有明文。又修正之
    民事訴訟法簡易訴訟程序，依民事訴訟法施行法第12條第10
    項公告施行後，於修正前已繫屬之事件，其審理程序，未經
    終局裁判者，適用修正後之規定，民事訴訟法施行法第4條
    之1亦有明文。查本件原告係因道路交通事故請求損害賠償
    ，依修正後民事訴訟法第427條第2項第11款之規定，本件即
    應適用簡易程序；而本件於修正後民事訴訟法公告施行（即
    110年1月22日）前已繫屬於本院，尚未經終局裁判，依民事
    訴訟法施行法第4條之1規定，其審理程序應適用修正後之規
    定，故本件爰依簡易程序為民事簡易判決，合先敘明。
貳、實體方面：
一、原告主張：被告於106年12月18日18時25分許，駕駛車牌號
    碼00-0000號自用小客車（下稱乙車），沿高雄市新興區中
    山一路內側車道由北往南方向行駛，適有原告甲○○駕駛車牌
    號碼0000-00號自用小客車（下稱甲車）後座附載其未繫安
    全帶之兒子即原告甲○○（98年10月間生，真實姓名及年籍詳
    卷）同向行駛在前方。雙方行經中山一路與七賢一路交岔路
    口，原告甲○○駕車欲左轉駛入七賢一路，而被告在後方駕車
    亦欲左轉駛入七賢一路，本應注意行經交岔路口不得超車；
    駕駛汽車超車應於前車左側保持半公尺以上之間隔超過，行
    至安全距離後，再顯示右方向燈駛入原行路線。而當時客觀
    上並無不能注意之情事，被告竟貿然自原告甲○○所駕車輛左
    側超車行駛，且未保持半公尺以上間隔，亦未行至安全距離
    隨即駕車駛入原行路線，導致所駕乙車之右後車身擦撞原告
    甲○○所駕甲車之左前車頭（下稱系爭事故），原告甲○○因擦
    撞劇烈搖晃而受有頸部肌肉拉傷、右肩挫傷、右側肩峰關節
    損傷、右側肩鎖關節脫位等傷害；後座乘客即原告甲○○則受
    有頭部外傷之傷害。原告雖於106年12月9日另因騎乘機車而
    與訴外人陳克倫發生車禍（下稱前次事故），惟依高雄市立
    聯合醫院（下稱聯醫）函覆內容可知，原告甲○○於106年12
    月9日因發生車禍而於急診內所拍攝之X光片中，原告甲○○確
    實未受有右側肩峰關節脫位之情形，可見原告甲○○於106年1
    2月9日所發生之車禍並未造成原告甲○○受有右肩挫傷、右側
    肩峰關節損傷、右側肩鎖關節脫位等傷害；另依高雄醫學大
    學附設中和紀念醫院（下稱高醫）106年12月22日之診斷證
    明書可知，原告甲○○於106年12月18日因發生系爭事故而於
    高醫急診接受治療，並安排於106年12月22日回診，於回診
    時經高醫外傷科診斷，認原告甲○○確實受有頸部肌肉拉傷及
    右肩挫傷等傷害，此外，由於右側肩峰關節損傷及右側肩鎖
    關節脫位等傷害必須由骨科醫師診斷後始能記載，外傷科醫
    師僅能就外傷部分進行診斷，故原告甲○○於107年1月5日、1
    2日經高醫骨科醫師診斷後，始確定受有右側肩峰關節損傷
    及右側肩鎖關節脫位之傷害。被告之上述過失行為，致原告
    受有如附表所示之損害，爰依民法第184條、第191條之2、
    第193條、第195條規定，請求被告依侵權行為損害賠償責任
    規定賠償原告如附表所示之費用等語。並聲明：㈠被告應給
    付原告甲○○新臺幣（下同）100萬1,128元，及自起訴狀繕本
    送達翌日起至清償日止，按年息5％計算之利息；㈡被告應給
    付原告甲○○295萬1,906元，及自108年11月5日起至清償日止
    ，按年息5％計算之利息；㈢原告願供擔保，請准宣告假執行
    。
二、被告則以：當時被告與原告甲○○之時速均不超過30公里，當
    日救護車抵達時，原告甲○○並未表示有任何疼痛、傷害，按
    照常理，如果瞬間肩膀脫臼是非常疼痛，且救護車來時一定
    會保護脫臼的人完全不能動，就是要固定支架，原告甲○○違
    反常理，要救護車載著她哭鬧的小孩即原告甲○○先去醫院，
    嗣後坐計程車去醫院看小孩，原告甲○○於系爭事故發生7天
    前有發生擦撞舊傷，藉由系爭事故來做醫療，被告與保險公
    司的疑慮都一樣，所以保險公司的金額無法達到原告甲○○所
    要求的金額，保險公司認為原告甲○○所需開刀的傷與系爭事
    故無關。另外，有關原告甲○○只到急診看過一次，費用1,00
    0元，就跟被告要求100萬元之賠償，被告認為原告完全是藉
    由不相關的傷害對被告獅子大開口。又依高醫鑑定意見書所
    載，原告甲○○之傷勢明確是106年12月9日前次事故所致；另
    依本院108年度交易字第70號刑事判決（下稱系爭刑事判決
    ），被告與原告甲○○雙方車輛之碰撞，擦撞點為右側碰撞，
    且僅保險桿受損，當下乘客在未繫安全帶之情況下亦僅輕微
    受傷，原告甲○○事後就醫僅主訴右頸疼痛（前次事故亦有此
    傷勢），皆未向醫護人員陳述肩部受傷，顯與醫學常理不符
    ，且依本院108年度審交易字第531號刑事判決書（下稱前案
    判決）所載，原告甲○○前次事故受有四肢多處挫傷併左踝蜂
    窩性組織炎、左側性前胸壁挫傷、肩頸、背挫傷、右肩肩峰
    鎖骨關節脫位、尾骨閉鎖性骨折等傷害。原告甲○○所請求醫
    療費用部分，僅不爭執106年12月18日當日頸部就醫部分，
    其餘部分均爭執，而原告甲○○已先申請強制汽車責任保險給
    付計8萬0,780元應予扣除、不能工作損失皆非系爭事故所致
    、勞動力減損依榮民總醫院鑑定書所載，應為106年12月9日
    前次事故所致，非系爭事故所致、財產損害部分，依法零件
    部分應予折舊、交通費用非系爭事故所致；原告甲○○所請求
    醫療費用應扣除已申請強制汽車責任保險給付之345元；且
    原告請求之慰撫金均過高不合理等語置辯。並聲明：原告之
    訴駁回。
三、兩造不爭執事項及本件爭點（見簡字卷第342、344至346頁
    ）
　㈠兩造不爭執事項：
　⒈被告於106年12月18日18時25分許，駕駛乙車，沿高雄市新興
    區中山一路內側車道由北往南方向行駛，適原告甲○○駕駛甲
    車後座附載其未繫安全帶之兒子即原告甲○○同向行駛在前方
    ，雙方行經中山一路與七賢一路交岔路口，原告甲○○駕車欲
    左轉駛入七賢一路，而被告在後方駕車亦欲左轉駛入七賢一
    路，疏未注意行經交岔路口不得超車、且駕駛汽車超車應於
    前車左側保持半公尺以上之間隔超過，行至安全距離後，再
    顯示右方向燈駛入原行路線，貿然自原告甲○○所駕車輛左側
    超車行駛，且未保持半公尺以上間隔，亦未行至安全距離隨
    即駕車駛入原行路線，導致發生系爭事故，原告甲○○因擦撞
    劇烈搖晃而受有頸部肌肉拉傷之傷害（是否因此受有「右側
    肩峰鎖骨關節脫位」之傷勢，兩造有爭執）、後座之原告甲
    ○○則受有頭部外傷之傷害。
　⒉被告系爭事故之刑事責任部分，業經本院以系爭刑事判決認
    定原告甲○○受有頸部肌肉拉傷之傷害，依過失傷害罪判處被
    告拘役55日，如易科罰金以1千元折算1日確定。
　⒊原告甲○○曾於106年12月9日8時15分許，騎乘機車在高雄市鼓
    山區與陳克倫騎乘之機車發生碰撞而受有傷害（即前次事故
    ），經臺灣高雄地方檢察署以107年度調偵字第1157號聲請
    簡易判決處刑、108年度偵字第572號移送併辦後，因和解撤
    回告訴而經本院以前案判決公訴不受理確定。
　⒋原告甲○○於前次事故因車禍送聯醫急診，有接受頸椎、右肩
    膀、右踝及胸部X光檢查治療。
　⒌原告甲○○因系爭事故送高醫急診，未接受右肩X光檢查。
　⒍原告甲○○於107年1月12日至高醫骨科門診檢查，以X光檢查發
    現「右側肩峰鎖骨關節脫位」；於107年2月8日至博正骨科
    醫院接受右肩峰鎖骨關節脫位內固定及復位手術，於107年2
    月15日出院；於107年6月28日入住博正骨科醫院並接受右肩
    內固定器移除手術，於同年月30日出院；於108年4月11日因
    右肩肩峰鎖骨關節脫臼內固定手術後關節沾黏入住高雄榮民
    總醫院（下稱榮總），並於當天出院；於108年6月17日入住
    榮總並接受右側膕旁肌肌腱重建右肩峰鎖骨關節韌帶與內固
    定手術，於108年6月27日出院；於108年12月2日因右肩沾黏
    性關節囊炎入住榮總，並於108年12月3日接受麻醉下徒手致
    動，於108年12月13日出院。
　⒎原告甲○○經榮總為勞動能力減損鑑定結果，於110年9月24日
    評估認定右肩肩峰鎖骨關節脫臼內固定手術後關節沾黏併肩
    關節活動受限，工作能力減損19％。
　⒏原告甲○○因系爭事故支出醫療費用1,128元。
　⒐原告甲○○因系爭事故之自用小客車維修費用為1萬5,000元（
    工資2,742元、零件1萬2,258元）。
　⒑原告甲○○已受領強制汽車責任險8萬0,780元之理賠；原告甲○
    ○已受領強制汽車責任險345元之理賠。
　⒒原告甲○○有支出其所主張之醫療費用、不能工作損失、勞動
    力減損、增加生活上必要費用（含交通費用、醫療用品、洗
    髮、看護費用等）（但被告除106年12月18日頸部傷勢部份
    之醫療費用外，爭執該等支出與系爭事故無關）。
  ⒓原告所提出證據資料，形式上均為真正。
  ㈡本件爭點：　　
　⒈原告甲○○是否因系爭事故受有「右側肩峰鎖骨關節脫位」之
    傷害（下稱系爭傷害）？
　⒉原告對被告得請求之損害賠償項目為何？金額若干？
四、得心證之理由：
  ㈠原告甲○○是否因系爭事故受有系爭傷害？
　⒈按當事人主張有利於己之事實者，就其事實有舉證之責任。
    民事訴訟法第277條前段定有明文。本件被告對於原告甲○○
    是否因系爭事故受有系爭傷害一事有爭執，自應由原告甲○○
    對此負舉證責任。
　⒉原告甲○○固提出如附表所示之診斷證明書（除編號⒈、⒊、⒏
    為前次事故所提出外）及以本院送鑑定後之醫事鑑定報告書
    等為證，主張因系爭事故受有系爭傷害等語。經查，前次事
    故及系爭事故依序於106年12月9日、同年月18日發生後，10
    6年12月22日聯醫及高醫雖分別開立如附表編號⒈、⒉所示內
    容之診斷證明書，惟：
　⑴依聯醫109年6月19日高市聯醫醫務字第10970660400號函覆「
    本案依據本院骨科主治醫師回覆：106年12月9日挫傷部位包
    含有右肩，於12月12日病歷中有記錄Right neck/shoulder 
    pain…等，且12月9日於急診有安排右肩之X光檢查，故『右肩
    挫傷』是成立的。但12月9日之X光片並未有看到『右肩峰/肩
    鎖關節』之問題，該部位之問題於107年1月5日骨科門診再次
    照右肩X光時才看到」等語（見訴字卷第197至209頁），足
    認原告甲○○於前次事故確實受有右肩挫傷之傷害無疑。
　⑵又經本院檢附原告甲○○之相關病歷資料及X光片送高醫鑑定後
    ，鑑定結果認定「㈠106年12月9日在聯醫所接受之X光檢查，
    無法判定是否有右側肩峰鎖骨關節損傷或右側肩峰鎖骨關節
    脫位。但右肩挫傷與否，應參考當時病歷記載，無法由X光
    確認。106年12月12日因未照射右肩X光，故亦無法判定是否
    有右側肩峰鎖骨關節損傷或右側肩峰鎖骨關節脫位；但右肩
    挫傷與否，仍應參考當時病歷記載。㈡106年12月18日在高醫
    外傷科急診未接受右肩X光檢查，故無法判定是否有右側肩
    峰鎖骨關節損傷或右側肩峰鎖骨關節脫位；但當時病人（即
    原告甲○○）僅主述頸部疼痛，並無明顯右肩挫傷之證據。㈢1
    06年12月22日高醫外傷科門診紀錄：『r/o right shoulder 
    bony lesion patient refused Xray this time』；106年12
    月22日診斷書載：『疑右側肩峰關節損傷』及107年1月12日診
    斷書載：『右側肩峰鎖骨關節脫位』。以上所述之病況，可能
    為同一疾病不同時期之表現，亦可能為不同醫師之判斷差異
    。但若病人在106年12月18日車禍之前，並無該等病症；在
    車禍後，亦無其他外傷發生，則上述診斷應可認為係106年1
    2月18日車禍所致。㈣『肩挫傷』為一般常見之外傷，當肩膀受
    到鈍傷時，可能在局部出現紅腫瘀青等，即可診斷為挫傷。
    但肩峰鎖骨關節損傷或肩峰鎖骨關節脫位，則為較嚴重之外
    傷，因外力導致關節之韌帶或關節囊損傷，甚至導致關節脫
    位。故『右肩挫傷』與『右側肩峰關節損傷』、『右側肩峰鎖骨
    關節脫位』是有關連。其關聯性為『挫傷』一般較為輕微，而『
    肩峰關節損傷』、『肩峰鎖骨關節脫位』較為嚴重。『肩峰關節
    損傷』與『肩峰鎖骨關節脫位』是中文翻譯之不同，都是指肩
    峰鎖骨關節之損傷。肩峰鎖骨關節損傷依照學者之分類，大
    致可分為六種型態，從最輕微的Type I到最嚴重的Type Ⅵ，
    其中Type I的X光大多為正常。該病人於107年1月12日骨科
    門診，診斷〝肩鎖關節損傷〞或〝肩鎖關節脫位〞是根據疼痛部
    位在肩鎖關節處。肩鎖關節損傷臨床上由輕微至嚴重可分成
    六種Type，Type l為〝肩鎖關節扭傷〞，Type 2〜6可稱為〝肩
    鎖關節脫位〞。該病人之X光介於Type l和Type 2，至於是Ty
    pe l或Type 2，不同醫師可能有不同判斷，但是無論Type l
    或Type 2，臨床上皆屬較輕微，不需手術，保守治療即可。
    ㈤106年12月22日，病人至高醫外傷科門診就診，但拒絕接受
    右肩X光檢查，原因不詳。」等情，有高醫109年11月19日高
    醫附法字第1090104839號函暨檢附之鑑定報告書乙份在卷可
    稽（見訴字卷第241至244頁）。而原告甲○○發現系爭傷害主
    要過程與至高醫及聯醫就醫相關醫療處置情形如附表所示
    （依卷附鑑定報告書、診斷證明書、醫院函覆資料整理）。
　⑶依上，「右肩挫傷」與「右側肩峰關節損傷」、「右側肩峰
    鎖骨關節脫位」為有關連之病症。而前次事故與系爭事故僅
    相隔短短9日，原告甲○○於前次事故發生後，當日即經診斷
    受有右肩挫傷之傷害；系爭事故發生當日就醫時，原告甲○○
    僅表示頸部疼痛，未表示右肩有何不適或受傷情形（見刑案
    交易卷第161至180頁高醫檢附病歷影本），如系爭事故發生
    當日，原告甲○○亦因此受有右肩關節損傷，理應較頸部肌肉
    拉傷之疼痛感更為強烈，同日至高醫就醫時豈有隻字未提之
    理。則系爭事故既未致原告甲○○受有右肩挫傷，原告甲○○直
    至107年1月5日、同年月12日分別在聯醫、高醫以X光檢查出
    肩峰鎖骨關節損傷、右側肩峰鎖骨關節脫位之傷害，是否得
    逕自推論為系爭事故所導致，即非無疑；又原告甲○○雖以上
    開鑑定報告書表示「但若病人在106年12月18日車禍之前，
    並無該等病症；在車禍後，亦無其他外傷發生，則上述診斷
    應可認為係106年12月18日車禍所致」，據此主張系爭傷害
    係因系爭事故所致云云，然原告甲○○於前次事故發生同日在
    聯醫所接受之X光檢查，無法判定是否有右側肩峰鎖骨關節
    損傷或右側肩峰鎖骨關節脫位乙情，業如前揭鑑定報告書所
    述，是實無法逕以前次事故發生當日尚未發現系爭傷害即認
    當時並無該等病症，而遽推為系爭事故所致。況參以原告甲
    ○○於前次事故中係騎乘機車與陳克倫之機車發生碰撞，並受
    有四肢多處挫傷併左踝蜂窩性組織炎、左側性前胸壁挫傷、
    肩頸、背挫傷等傷害（如附表編號⒈診斷證明書所示），於
    系爭事故則係駕駛甲車（自用小客車）與被告之乙車（自用
    小客車）發生碰撞，除兩造有爭執之系爭傷害外，原告甲○○
    僅受有頸部肌肉拉傷之傷害，依此二事故發生之客觀情狀，
    衡情原告甲○○於系爭事故所受之傷害理應不會較前次事故嚴
    重，原告甲○○是否係因系爭事故造成系爭傷害，實屬有疑。
　⑷故而，本件尚無證據足以證明原告甲○○因系爭事故受有系爭
    傷害，原告甲○○此部分主張尚屬無據，應認原告甲○○因系爭
    事故僅受有頸部肌肉拉傷之傷害。
  ㈡原告對被告得請求之損害賠償項目為何？金額若干？
　⒈按因故意或過失，不法侵害他人之權利者，負損害賠償責任
    ，民法第184條第1項前段定有明文。次按汽車、機車或其他
    非依軌道行駛之動力車輛，在使用中加損害於他人者，駕駛
    人應賠償因此所生之損害；不法侵害他人之身體或健康者，
    對於被害人因此喪失或減少勞動能力或增加生活上之需要時
    ，應負損害賠償責任；不法侵害他人之身體、健康者，被害
    人雖非財產上之損害，亦得請求賠償相當之金額。民法第19
    1條之2本文、第193條第1項、第195條第1項前段亦分別定有
    明文。復按民法第217條第1項規定之適用，原不以財產上之
    損害賠償請求權為限，非財產上之損害賠償請求權，亦有其
    適用（最高法院104年度台上字第1797號判決意旨參照）。
    另按不法侵害他人之人格權，被害人受有非財產上損害，請
    求加害人賠償相當金額之慰撫金時，法院對於慰撫金之量定
    ，應斟酌實際加害情形、所造成之影響、被害人所受精神上
    痛苦之程度、雙方之身分、地位、經濟狀況及其他各種情形
    ，以核定相當之數額（最高法院47年度台上字第1221號、51
    年度台上字第223號及76年度台上字第1908號判決意旨參照
    ）。再按當事人對於他造主張之事實，於言詞辯論時不爭執
    者，視同自認，民事訴訟法第280條第1項前段定有明文。
　⒉原告甲○○部分：
　⑴如附表㈠編號⒈所示醫療費用部分：
　①原告甲○○主張因系爭事故發生當日（106年12月18日）至高醫
    就醫之醫療費用150元，為被告所不爭執（見簡字卷第342頁
    ），亦有原告甲○○提出之高醫門診醫療費用收據影本存卷可
    佐（見交附民卷第56頁、訴字卷第93頁）。是原告甲○○此部
    分醫療費用之請求，為有理由，應予准許。
　②至原告甲○○所主張如附表㈠編號⒈所示其餘已支出及未來預定
    支出之醫療費用部分，因均屬治療系爭傷害所需醫療費用，
    而本件尚無證據足以證明原告甲○○因系爭事故受有系爭傷害
    一節業如前述，是此部分為無理由，應予駁回。
　⑵如附表㈠編號⒉、⒊、⒌所示不能工作損失、勞動力減損、增加
    生活上必要費用部分：
　①往來醫療院所交通費用部分：其中106年12月18日系爭事故發
    生當日往來高醫就醫費用330元（170元＋160元＝330元）部分
    ，應認為屬因系爭事故所致必要費用，且原告甲○○有提出計
    程車司機簽收單為證（見訴字卷第275至281頁），應予准許
    。
　②其餘部分依原告甲○○之主張，均係因系爭傷害所造成或治療
    系爭傷害所需費用，均與系爭事故所造成頸部肌肉拉傷之傷
    害難認有因果關係，是原告甲○○此等部分之請求亦均屬無據
    ，不應准許。
　⑶如附表㈠編號⒋所示財產損害部分：
　①按依民法第196條請求賠償物被毀損所減少之價額，得以修復
    費用為估定之標準，但以必要者為限，例如：修理材料以新
    品換舊品，應予折舊（最高法院77年度第9次民事庭會議決
    議㈠可資參照）。故債權人所得請求者既為回復原狀之必要
    費用，倘以修復費用為估定其回復原狀費用之標準，則修理
    材料以新品換舊品時，即應予扣除折舊部分始屬合理。經查
    ，原告甲○○主張甲車於送修後，經支出如附表㈠編號⒋所示
    修繕費用共計1萬5,000元一情，為被告所不爭執，復有修車
    費用明細附卷可考（見本院訴字卷第125頁），堪予信實。
　②又依行政院所頒固定資產耐用年數表及固定資產折舊率表，
    非運輸業用客車、貨車之耐用年數為5年，依平均法計算其
    折舊結果（即以固定資產成本減除殘價後之餘額，按固定資
    產耐用年數表規定之耐用年數平均分攤，計算折舊額），每
    年折舊率為5分之1，並參酌營利事業所得稅查核準則第95條
    第6項規定「固定資產提列折舊採用定率遞減法者，以1年為
    計算單位，其使用期間未滿1年者，按實際使用之月數相當
    於全年之比例計算之，不滿1月者，以1月計」，上開非運輸
    業用客車、貨車自出廠日99年7月，迄本件車禍發生時即106
    年12月18日，已使用7年6月，超過5年部分不予繼續折舊，
    據此扣除折舊之零件修理費用為1萬2,258元，則零件扣除折
    舊後之修復費用估定為2,043元【計算方式：⑴殘價＝取得成
    本÷(耐用年數＋1)即12,258÷(5+1)≒2,043；⑵折舊額＝(取得成
    本－殘價)×1/（耐用年數）×（使用年數）即(12,258－2,043)
    ×1/5×（5+0/12）≒10,215（小數點以下四捨五入）；⑶扣除
    折舊後價值＝（新品取得成本－折舊額）即12,258－10,215＝2,
    043】。另加計不予折舊之工資費用2,742元，合計原告甲○○
    得請求甲車修復費用共4,785元【計算式：2,742元＋2,043元
    ＝4,785元】，逾此範圍之請求，為無理由。
　⑷如附表㈠編號⒍所示慰撫金部分：查如前所述，原告甲○○因系
    爭事故受有頸部肌肉拉傷之傷害，而觀諸系爭事故刑案中原
    告甲○○所駕甲車之車損照片，車前保險桿左側完全脫落著地
    ，足見被告駕車擦撞原告甲○○所駕車輛之力道非輕，在精神
    上及肉體上應感受相當程度之痛苦。參酌原告甲○○為單親，
    育有0名子女，為○○○○，原在○○○○○從事門市銷售，後因系爭
    傷害離職，僅有些許所得，名下除甲車外，無其他財產；被
    告則為○○畢業，無業，離婚，有○小孩，名下除乙車外，無
    其他財產。上開等情業經兩造陳明在卷（見交附民卷第12、
    92頁、訴字卷第303頁），並有本院依職權查詢兩造之稅務
    電子閘門財產所得調件明細表、個人戶籍資料在卷可憑（見
    簡字卷證物存置袋），爰斟酌兩造上開身分、地位、經濟狀
    況，及被告因前揭過失肇事情節，致原告甲○○受有頸部肌肉
    拉傷之傷勢，對原告甲○○之精神所造成之痛苦等一切情狀，
    認原告甲○○請求之精神慰撫金以12萬元為適當，逾此部分之
    請求，尚屬過高，不應准許。
　⑸綜上所述，前開原告甲○○得請求之費用共計12萬5,265元（計
    算式：150元＋330元＋4,785元＋12萬元＝12萬5,265元）。
　⒊原告甲○○部分：
　⑴如附表㈡編號⒈醫療費用部分：原告甲○○主張因系爭事故發生
    至高醫就醫之醫療費用共計1,128元，如上開不爭執事項⒏所
    列，為被告所不爭執，復有原告甲○○提出之高醫急診、外傷
    科、小兒神經科等醫療費用收據影本存卷可佐（見交附民卷
    第69至76頁）。是原告甲○○此部分醫療費用之請求，為有理
    由，應予准許。
　⑵如附表㈡編號⒉慰撫金部分：查原告甲○○因系爭事故受有頭部
    外傷之傷害一情為兩造所不爭執（見上開不爭執事項⒈），
    又如上所述，系爭事故撞擊力道非弱，原告甲○○於107年3月
    27日至同年月31日間並因頭痛住院施行檢查及治療，堪認原
    告甲○○在精神上及肉體上應感受相當程度之痛楚。審酌原告
    甲○○於系爭事故發生時年僅8歲，目前為12歲學童，及被告
    身分、地位、經濟狀況（如前開原告甲○○部分所述），及被
    告因前揭過失肇事情節，致原告甲○○受有頭部外傷之傷勢，
    對原告甲○○之精神所造成之痛苦等一切情狀，認原告甲○○請
    求之精神慰撫金以12萬元為適當，逾此部分之請求，尚屬過
    高，而無理由。
　⑶原告對於原告甲○○未讓乘坐甲車後座之原告甲○○繫上安全帶
    ，此部分與有過失一情不爭執（見簡字卷第342頁），足認
    原告就系爭事故致原告甲○○受傷部分核屬與有過失。本院審
    酌兩造過失行為所致系爭事故原因力之強弱與過失程度之輕
    重，認原告與被告應依序各負30％、70％之過失責任。則被告
    賠償原告甲○○之金額應核減為8萬4,790【計算式：（1,128
    元＋12萬元）×0.7≒8萬4,790元，小數點以下元四捨五入】。
　⒋再按強制汽車責任保險法第32條規定，保險人依本法規定所
    為之保險給付，視為被保險人損害賠償金額之一部分；被保
    險人受賠償請求時，得扣除之。是被保險人受賠償請求時，
    得依上開規定扣除請求權人已領取之保險給付，乃係損害賠
    償金額算定後之最終全額扣除，故在被害人與有過失之情形
    ，應先適用民法第217條第1項規定算定賠償額後，始有依上
    開規定扣除保險給付之餘地。如於請求賠償之金額中先予扣
    除保險給付，再為過失相抵之計算，無異減少賠償義務人所
    得扣除之強制汽車責任保險給付額，當非上開規定之本意。
    強制汽車責任保險法第32條規定之立法目的，在於保險人之
    給付乃由於被保險人支付保險費所生，性質上屬於被保險人
    賠償責任之承擔或轉嫁，自應視為加害人或被保險人損害賠
    償金額之一部分，為避免受害人雙重受償，渠等於受賠償請
    求時，自得扣除之（臺灣高等法院暨所屬法院106年法律座
    談會民事類提案第18號研討結果參照）。準此，強制險給付
    係源於被保險人所繳交保費，性質上屬於被保險人賠償責任
    之承擔或轉嫁，應視為被保險人損害賠償金額之一部分，自
    無再行區分哪些項目之保險給付方視為被保險人損害賠償金
    額之一部分之理，而得最終全額扣除。查原告甲○○、甲○○分
    別已依序受領汽車強制責任保險理賠金8萬0,780元、345元
    一節，為兩造所不爭執（見不爭執事項⒑），堪信為真實。
    依前開規定，該保險給付視為被告損害賠償金額之一部分，
    此部分金額應予扣除。從而，原告甲○○、甲○○得請求被告賠
    償金額應再扣除保險理賠金而分別為4萬4,485元（計算式：
    12萬5,265元－8萬0,780元＝4萬4,485元）、8萬4,445元（計
    算式：8萬4,790元－345元＝8萬4,445元）。
　⒌末按給付無確定期限者，債務人於債權人得請求給付時，經
    其催告而未為給付，自受催告時起，負遲延責任。其經債權
    人起訴而送達訴狀，與催告有同一之效力；遲延之債務，以
    支付金錢為標的者，債權人得請求依法定利率計算之遲延利
    息；應付利息之債務，其利率未經約定，亦無法律可據者，
    週年利率為5％，民法第229條第2項、第233條第1項前段、第
    203條分別定有明文。原告對被告之前揭侵權行為損害賠償
    請求權，係屬給付無確定期限之金錢債權。而本件民事起訴
    狀繕本係於108年3月13日寄存送達於被告（見交附民卷第77
    頁）、原告甲○○所請求之金額係於108年11月4日刑事案件審
    理時當庭擴張訴之聲明（見交附民卷第93至94頁），因此，
    原告甲○○、甲○○依序併請求被告自108年3月24日起、自108
    年11月5日起，均至清償日止，按法定利率即年息5％計算之
    利息，自屬有據，應予准許。
五、綜上所述，原告基於侵權行為之法律關係，請求被告賠償原
    告甲○○4萬4,485元及自108年11月5日起至清償日止，按年息
    5％計算之利息、賠償原告甲○○8萬4,445元及自108年3月24日
    起至清償日止，按年息5％計算之利息，為有理由，應予准許
    ，逾此部分之請求，為無理由，應予駁回。
六、本件原告勝訴部分係依民事訴訟法第427條第2項規定適用簡
    易程序之訴訟，所為被告敗訴之判決，依同法第389條第1項
    第3款規定，本院應依職權宣告假執行。原告就上開勝訴部
    分陳明願供擔保聲請宣告假執行，僅係促使本院之職權發動
    ，無庸另為准駁之諭知。至原告敗訴部分，其等假執行之聲
    請已失所附麗，應併予駁回。
七、本件事證已臻明確，兩造其餘主張與攻防方法及所提證據，
    經審酌後認與判決結果不生影響，爰不予逐一論述，併此敘
    明。
八、訴訟費用負擔之依據：民事訴訟法第79條、第85條第1項。
中　　華　　民　　國　　111 　年　　4 　　月　　22　　日
　                  民事第五庭法　官　鄭靜筠
以上正本係照原本作成。
如對本判決上訴，須於判決送達後20日內向本院提出上訴狀。如
委任律師提起上訴者，應一併繳納上訴審裁判費。
中　　華　　民　　國　　111 　年　　4 　　月　　22　　日
                              書記官  李方云
附表（原告請求項目、金額）：
㈠原告甲○○部分：     編號 請求項目  請求金額（新臺幣）  ⒈ 醫療費用 已支出 116,893元 小計： 318,893元    未來預定支出 202,000元    ※備註：因系爭事故所受傷害已惡化成為右肩肩鎖關節脫臼，經內固定後形成關節沾黏，必須以關節鬆動手術進行治療，手術後仍持續進行復健治療，並維持門診追蹤。未來尚有除疤手術尚未進行。   ⒉ 不能工作損失  336,000元 （計算式：24,000元×14月）  ⒊ 勞動力減損  1,022,263元 (計算式：24,000元/月×減損19％×224.00000000【距退休尚有30年10月，即370月之霍夫曼係數】)  ⒋ 財產損害 （修繕甲車費用）  15,000元 （工資2,742元＋零件12,258元）  ⒌ 增加生活上必要費用 往來醫療院所交通費用 66,600元 （106年12月18日至109年5月5日） 小計： 259,750元    ※備註：因系爭事故導致右手無法高舉或轉動，無法駕駛車輛往來醫療院所就醫診治；且原告甲○○2個小孩未成年，必要接送小孩上課，只能以計程車代步。    其他必要費用（醫療用品、柺杖、洗髮） 61,350元 (醫療輔具2,500元＋拐杖300元＋洗髮58,550元)     ※備註：因右手無法高舉超過頭部，故請專人到家中洗髮，洗髮費用期間107年2月15日至109年4月24日。    看護費用（108年6月22日至108年9月26日） 131,800元 (住院期間108年6月22日至108年6月26日，計3,000元＋居家期間108年6月27日至108年9月26日，計128,800元)  ⒍ 慰撫金  1,000,000元  合計   2,951,906元  

㈡原告甲○○部分：    編號 請求項目  請求金額（新臺幣） ⒈ 醫療費用  1,128元 ⒉ 慰撫金  1,000,000元 合計   1,001,128元 
附表（原告甲○○於前次事故及系爭事故提出之診斷證明書）：
編  號 診斷書開立 日期 （民國） 應診日期 （民國） 醫院 病名 （診斷） 醫師囑言/處置意見欄 記載內容 備註 ⒈ 106年12月22日 -- 高雄市立聯合醫院 四肢多處挫傷併左踝蜂窩性組織炎，左側性前胸壁挫傷，肩頸、背挫傷 病患因上述病症於106年12月12日、106年12月22日於本院骨科門診治療兩次。建議修養一個月。後續仍須追蹤治療。 見前次事故警卷第17頁 ⒉ 106年12月22日 106年12月22日 高雄醫學大學附設中和紀念醫院 頸部肌肉拉傷，右肩挫傷 該員因上述病情，於106年12月18日21時45分至106年12月18日23時30分在本院急診就診，另於106年12月22日門診追蹤治療。 見訴字卷第127頁（原證12） ⒊ 107年1月5日 -- 高雄市立聯合醫院 右肩肩峰鎖骨關節脫位，四肢多處挫傷，左側性前胸壁挫傷，肩頸背挫傷 病患因上述病症於106年12月12日、106年12月22日、107年1月5日於本院骨科門診治療3次。違議右肩肩峰鎖骨脫位須以手術開刀治療，術後須再休養一個月並且於大約6個月後行移除内固定手術。後續仍須追蹤。  見前次事故警卷第19頁 ⒋ 107年1月5日 107年1月5日 高雄醫學大學附設中和紀念醫院 頸部肌肉拉傷，疑右側肩峰關節損傷 該員因上述病情，於106年12月18日21時45分至106年12月18日23時30分在本院急診就診，另於106年12月22日、107年1月5日門診追蹤治療。傷後宜休息1週，2週内避免重工作及提重物。 見交附民卷第23頁（原證2） ⒌ 107年1月12日 107年1月12日 高雄醫學大學附設中和紀念醫院 右側肩鎖關節脫位 該員於106年12月18日急診，於107年1月12日門診，建議休養2個月。 見交附民卷第25頁（原證2） ⒍ 107年2月15日 107年2月5日（此症初診） 博正醫院 右肩鎖關節脫位 107年2月8日入院，當日行開放性復位手術併鈦合金鎖骨鉤桿骨板（此為健保不給付之特殊材料）固定，支托帶使用，於107年2月15日出院，改門診續治療，共計住院8日，需專人照護1個月，宜休養1個月。 見臺灣高雄地方檢察署107年度偵字第3086號卷第53頁 ⒎ 107年3月8日 107年2月5日（此症初診） 博正醫院 右肩鎖關節脫位 107年2月8日入院，當日行開放性復位手術併鈦合金鎖骨鉤桿骨板（此為健保不給付之特殊材料）固定，支托帶使用，於107年2月15日出院，改門診續治療，共計住院8日，術後需專人照護1個月，宜休養3個月。至107年3月8日門診治療共4次。預計4個月後拔除鋼板。 見交附民卷第27頁（原證2） ⒏ 107年3月12日 -- 高雄市立聯合醫院 尾骨閉鎖性骨折 於106年12月9日急診就醫。於107年3月12日門診就醫。保守性治療。 見前次事故警卷第21頁 ⒐ 107年8月6日 -- 博正醫院 肩鎖關節脫位術後。 107年6月28日入院，當日行內固定拔除手術，於107年6月30日出院，改門診續治療，共計住院3日。107年7月3日至107年8月6日門診治療共4次，宜休養2個月，需繼續復健治療。 見交附民卷第29頁（原證2） ⒑ 107年10月29日 -- 重仁骨科醫院 右肩肩鎖關節脫臼，內固定後關節沾黏 107年9月1日住院，同日接受關節鬆動術，關節復健，於107年9月14日出院，共計住院5日，8月20日、8月27日、9月3日、9月21日、9月24日，107年10月1日、107年10月15日、107年10月29日止門診治療共8次，需休養3個月，107年10月29日來院門診治療，目前不宜工作。 見交附民卷第31頁（原證2） ⒒ 108年2月18日 -- 重仁骨科醫院 右肩肩鎖關節脫臼，內固定後關節沾黏 107年8月20日、107年8月27日、107年9月3日、107年9月10日、107年9月21日門診治療，107年9月10日入院接受關節鬆動術關節復健,107年9月14日出院，共住5日，108年2月18日門診宜休養3個月。 見交附民卷第33頁（原證2） ⒓ 108年4月19日 -- 高雄榮民總醫院 右肩肩峰鎖骨關節脫臼內固定手術後關節沾黏 （病狀：右肩痛，活動障礙） 本患者因以上病因於108年4月11日8時58分入本院住院，於108年4月11日19時22分離院應休息，門診複查，若有不適應速回。 見訴字卷第315頁（原證18） ⒔ 108年7月4日 -- 高雄榮民總醫院 右肩峰鎖骨關節脫位 （病狀：右肩痛無力） 本患者因以上病因於107年2月於外院接受骨內固定手術，因相同病因於108年6月17日入本院住院，取右側膕旁肌肌腱重建右肩峰鎖骨關節韌帶與內固定手術，於108年6月27日離院，須使用肩外展手臂吊帶與助行器，出院後須專人照顧3锢月，手術後須休養1年，後續門診複查。 見訴字卷第317頁（原證18） ⒕ 108年7月15日 -- 高雄榮民總醫院 右肩峰鎖骨關節脫位 （病狀：右肩痛無力） 本患者因以上病因於107年2月於外院接受骨內固定手術，因相同病因於108年6月17日入本院住院，取右側膕旁肌肌腱重建右肩峰鎖骨關節韌帶與內固定手術，於108年6月27日離院，須使用肩外展手臂吊帶與助行器，住院期間須24小時專人照顧，出院後須專人照顧3锢月，手術後須休養1年，後續門診複查。 見訴字卷第319頁（原證18） ⒖ 108年9月9日 -- 高雄榮民總醫院 右肩峰鎖骨關節脫位 （病狀：右肩痛無力） 本患者因以上病因於107年2月於外院接受骨內固定手術，因相同病因於108年6月17日入本院住院，取右側膕旁肌肌腱重建右肩峰鎖骨關節韌帶與內固定手術，於108年6月27日離院，須使用肩外展手臂吊帶與助行器，住院期間須24小時專人照顧，出院後須專人照顧3锢月，手術後須休養1年，於9月9日門診複查，目前仍須在家休息無法工作3個月。 見訴字卷第321頁（原證18） ⒗ 108年11月1日 108年11月1日 高雄醫學大學附設中和紀念醫院 右肩及右下肢疤痕增生 該員於108年11月1日門诊治療，需使用高濃度血小板血漿注射5次，每次2支1支15,000元，需使用肉毒桿菌素治療疤痕3次，每次6,000元，需除疤痕雷射8次每次3,000元，需使用除疤痕藥物10,000元。 見訴字卷第111頁（原證8） ⒘ 108年11月21日 -- 高雄榮民總醫院 右肩峰鎖骨關節脫位 （病狀：右肩痛無力） 本患者因以上病因於107年2月於外院接受骨內固定手術，因相同病因於108年6月17日入本院住院，取右側膕旁肌肌腱重建右肩峰鎖骨關節韌帶與內固定手術，於108年6月27日離院，須使用肩外展手臂吊帶與助行器，住院期間須24小時專人照顧，出院後須專人照顧3锢月，手術後須休養1年，於11月21日門診複查，目前仍須在家休息無法工作3個月。 見訴字卷第323頁（原證18） ⒙ 108年12月13日 -- 高雄榮民總醫院 右側沾黏性肩關節囊炎 （病狀：右側肩膀僵硬） 本患者因以上病因於108年12月2日入本院住院，於108年12月3日接受麻醉下徒手致動，於108年12月13日離院，應休息，門診複查，若有不適應速回。 見訴字卷第325頁（原證18） ⒚ 109年1月17日 -- 高雄榮民總醫院 右肩峰鎖骨關節脫位 （病狀：右肩痛無力） 目前仍須在家休息無法工作3個月 見訴字卷第327頁（原證18） 
附表（原告甲○○在高雄市立聯合醫院及長庚醫療財團法人高雄
長庚紀念醫院就發現系爭傷害主要過程與醫療處置）：
日期（民國） 醫院 主要醫療處置 106年12月9日 高雄市立聯合醫院 頸椎、右肩膀、右踝及胸部X光檢查 106年12月12日 高雄市立聯合醫院 薦椎X光檢查 106年12月18日 高雄醫學大學附設中和紀念醫院 外傷科急診，頸椎X光檢查，給予口服藥物   ※原告甲○○主述頸部疼痛 106年12月22日 高雄醫學大學附設中和紀念醫院 外傷科門診，給予口服藥物，無X光檢查   ※原告甲○○主述右肩疼痛，當日門診醫師建議安排右肩X光檢查，原告甲○○拒絕。 107年1月5日 高雄醫學大學附設中和紀念醫院 外傷科門診，給予口服藥物，右肩X光檢查   ※安排原告甲○○接受右肩X光檢查，當日檢查X光並無明顯發現有肩峰鎖骨關節損傷。  高雄市立聯合醫院 骨科門診，進行右肩X光檢查 107年1月12日 高雄醫學大學附設中和紀念醫院 骨科門診   ※骨科主治醫師診斷為右側肩峰鎖骨關節脫位。